臺灣嘉義地方法院刑事判決　　　　　　　 96年度易字第253號
公　訴　人　臺灣嘉義地方法院檢察署檢察官
被　　　告　甲○○
上列被告因竊盜案件，經檢察官提起公訴（96年度偵字第2010號
），本院判決如下：
    主  文
甲○○犯竊盜罪，處有期徒刑陸月，如易科罰金，以新臺幣壹仟
元折算壹日。
    事  實
一、甲○○意圖為自己不法之所有，於民國九十六年一月三十一
    日十一時許，騎乘車牌號碼ＬＱＯ－４７０號重型機車，前
    往丁○○位於嘉義縣中埔鄉○○村○○路七十六之十號住處
    ，徒手竊取丁○○所有，放置該住處電動門外之Ｈ型鋼鐵四
    塊，得手後置在機車腳踏板上，旋即離去，經丁○○發覺報
    警，循監視錄影畫面而查悉上情。
二、案經丁○○訴請嘉義縣警察局中埔分局報告臺灣嘉義地法院
    檢察署檢察官偵查起訴。
　　理  由
壹、程序事項
    被告以外之人於審判外之言詞或書面陳述，除法律有規定者
    外，不得作為證據，刑事訴訟法第一百五十九條第一項固有
    明文；惟被告以外之人於審判外之陳述，雖不符同法第一百
    五十九條之一至之四規定，而經當事人於審判程序同意作為
    證據，法院審酌該言詞陳述或書面陳述作成時之情況，認為
    適當者，亦得為證據。又當事人、代理人或辯護人於法院調
    查證據時，知有第一百五十九條第一項不得為證據之情形，
    而未於言詞辯論終結前聲明異議者，視為有前項之同意，同
    法第一百五十九條之五亦定有明文。本件公訴檢察官及被告
    於本院準備程序中對證人即告訴人丁○○及被告之妻乙○○
    分別於警詢及偵查中檢察事務官詢問之證述暨其他相關具傳
    聞性質證據資料之證據能力，均表示同意作為本案之證據，
    且迄於言詞辯論終結前亦未聲明異議。本院審酌本案證人之
    陳述及證據資料作成時之情況，核無違法取證或其他瑕疵，
    認為以之作為證據為適當，前述證人於審判外之陳述及相關
    證據資料，自得作為證據。
貳、實體事項
一、訊據被告甲○○，雖坦承上揭機車係其平時使用，然矢口否
    認有何竊盜犯行，辯稱：機車於九十六年一月三十日在嘉義
    市體育場外失竊，自行於翌日中午十二時許在嘉義市○○路
    蘭潭邊尋獲，即騎乘至北港溪採草藥，晚上八時許回到住處
    ，警察即到家裡拍照，當日並未到嘉義縣中埔鄉；監視器所
    示之機車並非其所有，嫌犯亦不是伊。惟查：
(一)上揭犯罪事實，業據告訴人丁○○於警詢時指述明確（見警
    卷第四至五頁），復有警方調閱嘉義縣中埔鄉○○村○○路
    七十六之十號丁○○住處外路段之監視錄影帶翻拍照片足證
    （見警卷第八至十一頁），且翻拍照片所示載運Ｈ型鋼鐵機
    車之後方保險桿顏色較為偏白，機車號碼僅顯示「ＬＱＯ－
    ４７」，最末碼部分較為模糊，非清楚可見，而觀之警方於
    九十六年一月三十一日晚間至被告住處所拍攝之機車照片，
    機車後方保險桿顏色係白色，車牌號碼最末碼部分顯有污漬
    遮蓋，並不清晰，與監視器翻拍照片情況相當（見警卷第十
    頁），亦經證人即被告之妻乙○○於警詢時指認在卷（見警
    卷第八頁），堪認係屬同一機車無誤。再者，監視器翻拍照
    片所示之人穿著白色外套，深色衣領、背部上方有一長方形
    商標標誌，且該標誌整體顏色下方區域偏紅色，而經警至被
    告住處拍照，有相同款式之白色外套，亦為深色衣領、且背
    部上方有長方形商標標誌，其設計係在白底部分載有「三隻
    企鵝及英文字（ＧＯＬＤＥＮ）」，下方緊接紅色長條，與
    監視器翻拍照片兩相比對（見警卷第十一頁），不論外套形
    式、顏色、背部商標標誌包括紅色線條部分等特徵均相同，
    依一般經驗法則，外套背部縫有商標標誌並非常態，而翻拍
    照片與被告所穿著之外套，已有諸多相同之處，復經證人乙○○於警詢時，經警提示翻拍照片，亦證稱該照片所示之外
    套為被告所有等語（見警卷第七頁），足認翻拍照片之人所
    穿著之外套與被告之外套應屬相同，是本案監視錄影器所拍
    攝載著Ｈ型鋼鐵之機車，應為被告平時所騎乘之機車，又該
    騎乘之人所穿著之外套，與被告穿著之外套亦屬相同，允無
    疑義。
(二)至於被告辯稱：於九十六年一月三十日早上七、八時許，因
    騎乘機車至嘉義市體育場運動，將機車停放在體育場外，機
    車鑰匙亦未取下，運動完後發現機車遺失；隔日早上七、八
    時許，騎腳踏車到體育場附近尋找，約上午十許時在蘭潭旁
    欄杆處發現，鑰匙還在機車上，牽至大雅路加油站加油，約
    在接近中午十二時許，遇到丙○○，加油完即騎乘機車回家
    ，後騎至新港拿草藥，再去找朋友；腳踏車放在蘭潭發現機
    車之欄杆處，回到家後想到腳踏車還放在蘭潭，就騎機車去
    蘭潭，把腳踏車騎放到嘉義高中，再走路去放機車處，騎乘
    機車至新港，並找友人，晚間將草藥帶回家云云（見本院卷
    第四十七至四十八頁），然證人即被告之姪子丙○○於本院
    審理時到庭證述：與被告已經二十幾年沒見面，九十六年初
    見到面那次，係在嘉義市○○路看到被告牽機車要去加油，
    只是打一下招呼，詳細時間確定是在農曆春節過年後等語（
    見本院卷第三十七至三十八頁），而今年農曆過年，即大年
    初一係在國曆九十六年二月十八日，即丙○○所證稱見到被
    告牽機車欲去加油等情，已在九十六年一月三十一日本案發
    生之後，縱確屬實，亦與本案無涉，無法證明被告上述供詞
    為真實，反而令人懷疑被告有狡辯之情。又證人乙○○於本
    院審理時到庭證稱：被告工作係水泥工，平時沒事都待在家
    裡，其曾告知機車遺失，沒有報案；被告平時並無運動或煎
    草藥習慣，亦未見其帶草藥回家過；因伊在工作，早上九時
    上班，下午二時下班回家休息，下午五時再去工作至晚上十
    時才下班，警察至家裡拍照當日，被告都在家裡，當天晚上
    回家時，被告告知警察來家裡拍照，但未告知當天其去處等
    語（見本院卷第四十三至四十四頁），衡情被告與乙○○係
    夫妻，共同生活，乙○○對被告之日常作息及習性，應屬熟
    悉，而乙○○既每日下午二時至五時之間下班回家休息，即
    可知被告當日有無在家，其證述警方至被告住處拍照之九十
    六年一月三十一日當日，被告均在家一節，應可採信，復佐
    以被告當日若確有其所執詞之尋獲機車後，騎乘機車至新港
    等情，然既已將警方至家裡拍照一事告知乙○○，理應併告
    知乙○○上情，表明警方拍照來意及並未至中埔鄉等情，竟
    未為之，所辯是否屬實，不無疑問。另被告辯解之九十六年
    一月三十日早上七、八時許去運動、一月三十一日去採草藥
    ，將草藥帶回家等情，亦顯與乙○○上開證詞不符，甚難信
    其為真實。至於乙○○雖於偵查中證稱：被告並未於九十六
    年一月三十日告知機車失竊等語（見偵卷第八頁），而於本
    院審理時否認曾為上述證詞，然經本院當庭勘驗該次九十六
    年三月十九日偵訊光碟，顯示：檢察官事務官詢問時，乙○○吞吐回答，經檢察事務官追問被告係晚上還是早上抑或未
    曾告知，乙○○始回答被告未告知機車遺失等語，勘驗結果
    與偵訊筆錄記載相同（見本院卷第四十一頁），而被告亦於
    本院審理時始供稱：並未告訴妻子等語（見本院卷第四十八
    頁），益徵被告並未將機車遺失乙事告知乙○○，乙○○上
    揭被告有告知機車遺失一節之證詞，顯有迴護被告之情，更
    顯被告辯稱機車於九十六年一月三十日至三十一日中午間遺
    失乙事，無可憑採。
(三)綜上所述，被告供稱前情，皆與事實不符，佐以翻拍照片所
    示之人，不論騎乘之機車及穿著之外套，均與被告所騎乘之
    機車與所穿著之外套相同，再者，照片所示之人身型與被告
    亦相仿，益見被告上開所辯，顯係卸責之詞，不足採信。此
    外，復有被害報告單、嘉義縣警察局中補分局九十六年五月
    八日嘉中警偵字第０９６００２５０８９號函、本院公務電
    話紀錄（見警卷第九至十三頁；本院卷第十六至二十、二十
    五頁）等件在卷為佐，本案事證明確，被告竊盜犯行，堪以
    認定，應予依法論科。
二、論罪科刑
    核被告所為，係犯刑法第三百二十條第一項之竊盜罪。爰審
    酌被告國小肄業之智識程度，前於九十五年間起有三次竊盜
    犯行，分別經法院判處罰金新臺幣（下同）三千元、拘役三
    十日、有期徒刑三月在案（並未構成累犯），此有臺灣高等
    法院被告前案紀錄表一份在卷可稽，再犯本案，圖謀不勞而
    獲，且迄未賠償告訴人之損失，即屬可責，然衡其六十五歲
    之年紀、家庭經濟狀況、犯後態度、本次犯罪之動機、目的
    及徒手竊取之手段、竊得財物之價值暨告訴人表示願意原諒
    被告（見本院卷第七頁所附之辦理刑事案件電話紀錄查詢表
    ）等一切情狀，量處如主文所示之刑，並諭知易科罰金之折
    算標準，以資懲儆。至於公訴意旨認被告屢次行竊，顯有犯
    竊盜罪之習慣，危害治安情形嚴重，具體求處有期徒刑一年
    ，並於刑之執行前，令入勞動處所強制工作等語，然被告本
    次竊取Ｈ型鋼鐵四塊，價值約二千元，又其行竊方法係徒手
    將置於鐵門外之鋼鐵取走，並未潛入住處內，亦未持兇器行
    竊，是其惡性尚非重大，至於前三次所竊取之物，為保險桿
    二支、鐵窗二個、輪胎圈三十六個，亦有各該判決書在卷可
    參（見本院卷第五十二至五十七頁），衡其情節及竊取方式
    、財物價值及次數，難認有犯竊盜罪之習慣，本院審酌上情
    ，認量處如主文所示之刑，已足收懲儆之效，公訴意旨之求
    刑，難允所請，併予敘明。
據上論斷，應依刑事訴訟法第二百二十九條第一項前段、刑法第
三百二十條第一項，第四十一條第一項前段，刑法施行法第一條
之一第一項、第二項前段，判決如主文。
本案經檢察官曹哲寧到庭執行職務
中　　華　　民　　國　　96　　年　　6 　　月　　27　　日
                  刑事第二庭審判長法  官  沈福財
                                  法  官  黃義成
                                  法　官　林青怡
上列正本證明與原本無異。
如不服本判決，應於判決送達後10日內向本院提出上訴狀（應附
繕本）。告訴人或被害人如對於本判決不服者，應具備理由請求
檢察官上訴，其上訴期間之計算係以檢察官收受判決正本之日期
為準。
中　　華　　民　　國　　96　　年　　6 　　月　　27　　日
                                  書記官  李佳惠
附錄本案論罪科刑法條
中華民國刑法第320條
（普通竊盜罪、竊佔罪）
意圖為自己或第三人不法之所有，而竊取他人之動產者，為竊盜
罪，處5年以下有期徒刑、拘役或5百元以下罰金。
意圖為自己或第三人不法之利益，而竊佔他人之不動產者，依前
項之規定處斷。
前二項之未遂犯罰之。
